【裁判字號】    89,訴,957
【裁判日期】    891031
【裁判案由】    毒品危害防制條例
【裁判全文】
臺灣桃園地方法院刑事判決                          八十九年度訴字第九五七號
    公  訴  人  臺灣桃園地方法院檢察署檢察官
    被      告  甲○○
右列被告因違反毒品危害防制條例案件，經檢察官提起公訴（八十九年度毒偵字第三
五０六號），本院判決如左：
    主      文
本件公訴不受理。
    理      由
一、按民國八十六年十月三十日修正通過之毒品危害防制條例（即原肅清煙毒條例）
    本於「除刑不除罪」原則，設有「勒戒」、「戒治」等保安處分，作為代替原有
    之刑罰之矯治措施（參照同條例第二十條修正說明）。從而：
    （一）對於犯同條例第十條之罪（施用第一、二級毒品）之被告，原則上應先送
          勒戒處所觀察、勒戒（第二十條第一項），經觀察、勒戒後，無繼續施用
          毒品傾向者，應由檢察官為不起訴之處分．．．；有繼續施用毒品之傾向
          者，由檢察官聲請法院．．．裁定令入戒治處所施以強制戒治．．．（第
          二十條第二項），依第二十條第二項強制戒治期滿或交付保護管束期滿，
          應由檢察官為不起訴之處分．．．（第二十三條第一項）。
    （二）例外應受刑事追訴處罰情形有二：
      １．再犯：再犯應受刑事處罰有二種情形：
        Ａ．依第二十條第二項規定為不起訴之處分．．．後，五年內再犯第十條之
            罪，經觀察、勒戒後，認有繼續施用毒品之傾向者（第二十條第三項前
            段）。
        Ｂ．依第二十三條第一項規定為不起訴之處分．．．後，五年內再犯第十條
            之罪者（第二十三條第二項前段）。至於再犯若經觀察、勒戒後，認無
            繼續施用毒品之傾向者，仍應依同條例第二十條第二項前段，由檢察官
            為不起訴之處分。
      ２．三犯以上：即毒品危害防制條例第二十條第三項、第二十三條第二項之情
          形。
二、公訴意旨略以：被告甲○○因施用毒品案件，經台灣士林地方法院裁定送觀察、
    勒戒，認無繼續施用傾向，於八十七年六月十三日釋放後，於同年十一月十一日
    為免刑判決；釋放後至同年十月二十九日，因再犯施用毒品犯行，由臺灣臺北地
    方法院於八十七年十月三十日以八十七年度毒聲字第一二八一號裁定送觀察、勒
    戒後，因有繼續施用傾向而由該院於八十七年十二月七日以八十七年度毒聲字第
    一六二一號裁定強制戒治一年，嗣於八十八年六月二十三日，因戒治成效合格而
    於八十八年五月二十八日依該院八十八年度毒聲字第一０五四號裁定停止戒治付
    保護管束出所。惟被告甲○○自戒除毒癮出所後，復基於概括之犯意，自八十九
    年六月中旬間某日起，於下述時、地施用第一、二級毒品：
    （一）自八十九年六月中旬間某日起，至同年七月二十五日晚上十一時許止，在
          臺北市○○區○○里○○○路六四號七樓住處，以香菸沾海洛因方式，連
          續多次施用第一級毒品海洛因，平均四、五天施用一次約零點一公克。
    （二）自八十九年六月中旬間某日起，至同年七月二十六日上午八時許止，在上
          揭住處，連續多次施用第二級毒品安非他命，平均一天施用二、三次約零
          點二公克。
    （三）自八十九年六月中旬間某日起，至同年七月二十三日凌晨一時許止，在臺
          北市○○區○○里○○○路六四號七樓住處或台北市○○街某ＰＵＢ內，
          以牙籤沾大麻膏，再把牙籤插入香菸內吸食之方式，連續多次施用第二級
          毒品大麻，平均一星期施用一次。
    被告甲○○於八十八年七月八日至台灣士林地方法院檢察署觀護人室報到時所採
    尿液，經送台北榮民醫院檢驗結果，有甲基安非他命陽性反應。嗣為警於同年七
    月二十六日下午五時四十分許在上址住處查獲，並扣得第一級毒品海洛因（毛重
    零點三公克，驗餘淨重零點零七公克）、第二級毒品安非他命（毛重十點五公克
    ，驗餘淨重八點三五六四公克）及沾有第二級毒品大麻膏小金屬罐一瓶、沾有第
    二級毒品大麻膏香菸七支等物。被告甲○○嗣於八十八年十月二十五日再經台灣
    台北地方法院以八十八年度毒聲字第二六五二號裁定撤銷停止戒治並令入戒治處
    所施以強制戒治，因認被告涉有違反毒品危害防制條例第十條第一、二項之施用
    第一、二級毒品罪嫌等語。
三、經查，被告甲○○因施用毒品案件，經台灣士林地方法院裁定送觀察、勒戒，認
    無繼續施用傾向，於八十七年六月十三日釋放後，於同年十一月十一日為免刑判
    決，而其於釋放後、免刑判刑前之八十七年六月十三日至同年十月二十九日，因
    再犯施用毒品犯行，因並非在免刑判決後所犯，並非毒品危害防制條例第二十條
    第三項規定之再犯，另經臺灣臺北地方法院於八十八年十月二十八日以八十八年
    度訴字第六七四號判決不受理確定，則本件並非三犯自明。
四、本件之施用犯行，固係在前案免刑判決後所為，惟依毒品危害防制條例第二十條
    第二項規定為不起訴之處分後（包括免刑判決），五年內再犯第十條之罪，經觀
    察、勒戒後，認有繼續施用毒品之傾向者，始得依法起訴，此觀諸同條利第二十
    條第三項前段自明。本件施用犯行顯然不合於同條例第二十三條第一項之起訴要
    件，已如前述，復未經觀察、勒戒程序，即無從認定被告是否有繼續施用傾向。
    且行為人依毒品危害防制條例第二十條第一項規定，由法院裁定送觀察、勒戒後
    ，非無「無繼續施用毒品傾向」之可能，苟有「無繼續施用毒品傾向」之情形，
    即不得對之論罪科刑。是尚不得擴大為對行為人不利之解釋，逕認行為人於強制
    戒治期滿前，再行施用毒品，顯見其不僅仍有繼續施用毒品之傾向，更有繼續施
    用毒品之行為，已無另行聲請觀察勒戒之必要，應引用前案觀察勒戒之結果，認
    行為人係再犯而有繼續施用毒品之傾向，逕予論罪科刑。從而，被告之本次施用
    毒品，其行為仍屬再犯，且仍應依毒品危害防制條例第二十條第一項之規定聲請
    裁定送觀察勒戒，而不得逕予論罪科刑。本件公訴人之起訴程序違背上開規定，
    爰依法為不受理之判決。
三、據上論斷，應依刑事訴訟法第三百零三條第一款，判決如主文。
本件經檢察官呂理銘到庭執行職務。
中      華      民      國    八十九    年      十      月    三十一    日
                              臺灣桃園地方法院刑事第一庭
                                        法  官   陳永來
右正本證明與原本無異。
如不服本判決，應於判決送達後十日內向本院提出上訴狀( 應附繕本 )，上訴於
臺灣高等法院。
                                        書記官   洪明媚
中        華        民        國   八十九   年   十   月    三十一    日


司法院資訊處製作；財團法人民間司法改革基金會備份。
